【裁判字號】    96,訴,1649
【裁判日期】    970124
【裁判案由】    毒品危害防制條例等
【裁判全文】
臺灣板橋地方法院刑事判決              96年度訴字第1649號
公  訴  人  臺灣板橋地方法院檢察署檢察官
被      告  丙○○
                    （另案於臺灣臺北監獄執行中）
選任辯護人  袁岳衡律師
被      告  邱秀寬
選任辯護人  郭至卓律師
上列被告等因違反毒品危害防制條例等案件，經檢察官提起公訴
（96年度偵緝字第28號）及追加起訴（96年度偵緝字第2664號）
，本院判決如下：
    主  文
丙○○共同連續明知為禁藥而轉讓，累犯，處有期徒刑壹年肆月
；減為有期徒刑捌月；扣案之甲基安非他命貳包（驗餘合計淨重
零點貳參公克）均沒收。又寄藏子彈，累犯，處有期徒刑捌月，
併科罰金新臺幣伍萬元，罰金如易服勞役，以新臺幣壹仟元折算
壹日；減為有期徒刑肆月，併科罰金新臺幣貳萬伍仟元，罰金如
易服勞役，以新臺幣壹仟元折算壹日；扣案之制式霰彈參顆均沒
收。應執行有期徒刑拾壹月，併科罰金新臺幣貳萬伍仟元，罰金
如易服勞役，以新臺幣壹仟元折算壹日；扣案之甲基安非他命貳
包（驗餘合計淨重零點貳參公克）、制式霰彈參顆均沒收。
邱秀寬共同連續明知為禁藥而轉讓，處有期徒刑柒月；扣案之甲
基安非他命貳包（驗餘合計淨重零點貳參公克）均沒收。
    事  實
一、丙○○前因偽造文書案件，經本院以90年度重簡字第1172號
    刑事簡易判決判處有期徒刑3 月確定；另因施用毒品案件，
    經本院以91年度訴字第769 號刑事判決判處有期徒刑8 月確
    定，上開二案經接續執行，已於民國92年11月11日縮刑期滿
    執行完畢。仍不知悔改，其自94年1 月初某日起，透過真實
    姓名年籍不詳、綽號「國祥」成年男子之介紹，將其當時位
    於臺北縣三重市○○○路228 號4 樓租屋處之其中一個房間
    ，轉租給甲○○、丁○○情侶居住，嗣丙○○之女友邱秀寬
    於同年2 月14日因案執行完畢出監後，亦至上址租屋處與丙○○同居。因丙○○、邱秀寬均染有施用甲基安非他命之惡
    習，為供渠二人施用，遂由丙○○以每兩約新臺幣（下同）
    3 萬元之價格，向「國祥」購買甲基安非他命（起訴書及追
    加起訴書均略載為安非他命），置於上址租屋處客廳，而為
    丙○○及邱秀寬二人共同持有之（丙○○、邱秀寬所涉施用
    毒品部分，前經本院分別以95年度訴緝字第280 號、96年度
    訴緝字第214 號判刑在案）。詎丙○○、邱秀寬均明知甲基
    安非他命係屬中央衛生主管機關明令公告之禁藥，不得非法
    轉讓，因見甲○○、丁○○同染有施用甲基安非他命之惡習
    ，且無力購買甲基安非他命，竟共同基於轉讓禁藥之概括犯
    意聯絡，自94年2 月14日後之某時起，至同年3 月16日前之
    某時止，任由甲○○、丁○○在上址租屋處客廳無償取用置
    於該處之微量甲基安非他命，或將微量甲基安非他命置於吸
    食器玻璃球內、或將施用後玻璃球內所殘餘之微量甲基安非
    他命無償提供給甲○○、丁○○施用（甲○○所涉施用毒品
    部分，前經本院以94年度毒聲字第467 號裁定送觀察、勒戒
    ；丁○○所涉施用毒品部分，因受前案確定判決效力所及，
    經臺灣板橋地方法院檢察署檢察官以94年度毒偵字第2466號
    為不起訴處分確定），以此手法，共同轉讓甲基安非他命予
    甲○○、丁○○約2 、3 次。此外，丙○○復承前轉讓禁藥
    之概括犯意，於94年3 月12日某時，乙○○前往其上址租屋
    處修理電視機之時，任由乙○○在上址租屋處客廳無償取用
    置於該處之微量甲基安非他命（乙○○所涉施用毒品部分，
    前經本院以94年度毒聲字第899 號裁定送觀察、勒戒），以
    此手法，轉讓甲基安非他命予乙○○1 次。
二、丙○○明知具有殺傷力之制式子彈，係屬槍砲彈藥刀械管制
    條例所列之管制物品，非經中央主管機關之許可，不得無故
    持有、寄藏之，竟基於寄藏子彈之犯意，於94年2 月間某時
    ，在其當時位於臺北縣三重市○○○路228 號4 樓租屋處，
    受真實姓名年籍不詳、綽號「阿德」成年男子之託，代為保
    管「阿德」所交付之12 GAUGE制式霰彈3 顆，並藏放上址租
    屋處而寄藏之。迨於94年3 月16日10時50分許，為警持搜索
    票至上址租屋處搜索，查獲丙○○、邱秀寬、甲○○、丁○○、乙○○等人，並扣得甲基安非他命2 包（合計淨重0.25
    公克，取0.02公克鑑驗用罄，驗餘合計淨重0.23公克）、制
    式霰彈3 顆等物，始偵悉上情。
三、案經臺北縣政府警察局移送臺灣板橋地方法院檢察署檢察官
    偵查起訴及追加起訴。
    理  由
一、證據能力：
（一）按被告以外之人於審判外之言詞或書面陳述，除法律有規
      定者外，不得作為證據，刑事訴訟法第159 條第1 項定有
      明文。查證人甲○○、丁○○、乙○○之警詢筆錄，均屬
      被告以外之人於審判外之言詞陳述紀錄，為傳聞證述，復
      查無得例外取得證據能力之規定，應無證據能力，不得作
      為本案認定被告二人有罪之依據。
（二）次按被告以外之人於偵查中向檢察官所為之陳述，除顯有
      不可信之情況者外，得為證據，刑事訴訟法第159 條之1
      第2 項定有明文。查證人甲○○、丁○○、乙○○之偵訊
      筆錄，為被告以外之人於偵查中向檢察官所為之陳述紀錄
      ，均經具結在卷，合於法定要件，復查無「顯有不可信之
      情況」，乃傳聞證據之例外情形，有證據能力。
（三）末按，被告以外之人於審判外之陳述，雖不符刑事訴訟法
      第159 條之1 至之4 之規定，而經當事人於審判程序同意
      作為證據，法院審酌該言詞陳述或書面陳述作成時之情況
      ，認為適當者，亦得為證據；當事人、代理人或辯護人於
      法院調查證據時，知有第159 條第1 項不得為證據之情形
      ，而未於言詞辯論終結前聲明異議者，視為有前項之同意
      ，亦據刑事訴訟法第159 條之5 規範明確。經查：除上揭
      供述證據外，本件被告二人、檢察官及辯護人於本院準備
      程序中均未就其他證據資料之證據能力提出爭執，且迄於
      言詞辯論終結前，亦未就本院所調查之其他證據資料主張
      有刑事訴訟法第159 條第1 項不得為證據之情形，應認均
      已同意其他證據資料得作為本案之證據。從而，以下所述
      之其他證據資料，縱有屬傳聞證據，且不符刑事訴訟法第
      159 條之1 至之4 規定之情形者，業經本院審酌各該證據
      資料作成時之一切客觀情況，認均無不適當情事，而有證
      據能力，合先敘明。
二、轉讓甲基安非他命部分：
（一）訊據被告丙○○對於伊自94年1 月初某日起，透過真實姓
      名年籍不詳、綽號「國祥」成年男子之介紹，將伊當時位
      於臺北縣三重市○○○路228 號4 樓租屋處之其中一個房
      間，轉租給甲○○、丁○○情侶居住；伊係以每兩約3 萬
      元之價格，向「國祥」購買甲基安非他命，供伊與女友邱
      秀寬施用；且伊有請過甲○○、丁○○施用甲基安非他命
      等情，均供認無訛（見本院96年度訴字第1649號卷《下稱
      本院卷(一)》第26、218 頁），惟矢口否認有何轉讓禁藥予
      乙○○之犯行，辯稱：伊沒有請過乙○○施用甲基安非他
      命云云。訊據被告邱秀寬則坦承伊於94年2 月14日因案執
      行完畢出監後，即至上址租屋處與男友丙○○同居，因丙○○與伊均有在施用甲基安非他命，由丙○○向「阿國」
      （即「國祥」）購買甲基安非他命後，置於上址租屋處客
      廳，伊自已拿來施用；且伊有將甲基安非他命倒在玻璃球
      內、將施用後玻璃球內剩下的甲基安非他命拿去請甲○○
      、丁○○施用等情不諱（見本院96年度訴字第3598號卷《
      下稱本院卷(二)》第26頁、本院卷(一)第216 頁）。
（二）經查：
   1、本件警員於94年3 月16日10時50分許，持搜索票至上址租
      屋處進行搜索，當場查獲被告丙○○、邱秀寬等人，並扣
      得白色透明晶體2 包；而上開扣案物經送鑑定結果，為甲
      基安非他命無訛，合計淨重0.25公克，各取0.01公克鑑驗
      用罄，驗餘合計淨重0.23公克等情，有搜索扣押筆錄暨扣
      押物品目錄表、臺北市政府警察局94年8 月1 日北市鑑毒
      字第237 號鑑驗通知書各1 份附卷可稽（見94年度偵字第
      4854號卷《下稱偵卷》第45至54頁、第135 頁）。據此，
      堪認被告丙○○、邱秀寬所供渠二人當時係同居男女朋友
      關係，均染有施用甲基安非他命之惡習，由被告丙○○向
      「國祥」購買甲基安非他命，供渠二人施用等語，均屬信
      而有徵。被告丙○○、邱秀寬當時同居在上址租屋處，關
      係密切，因渠二人均染有施用甲基安非他命之惡習，乃由
      被告丙○○向「國祥」購入甲基安非他命後，置於上址租
      屋處客廳，供被告丙○○、邱秀寬二人施用，顯見被告丙○○當時購入後置於上址租屋處客廳之甲基安非他命，係
      被告丙○○、邱秀寬二人所共同持有之物，殆無疑義。
   2、被告丙○○自94年1 月初某日起，透過「國祥」之介紹，
      將上址租屋處之其中一個房間，轉租給甲○○、丁○○情
      侶居住之事實，亦據被告丙○○供承明確，核與證人甲○○、丁○○所述相符。查甲○○、丁○○於本件查獲後，
      經警採集渠二人尿液檢體送驗結果，呈安非他命類陽性反
      應，其中甲○○部分，因而經本院以94年度毒聲字第467
      號裁定送觀察、勒戒；丁○○部分，則因受前案確定判決
      效力所及，始經臺灣板橋地方法院檢察署檢察官以94年度
      毒偵字第2466號為不起訴處分確定等情，此有甲○○、丁○○之臺灣高等法院被告前案紀錄表、臺灣板橋地方法院
      檢察署檢察官不起訴處分書在卷足憑，足認甲○○、丁○○當時同染有施用甲基安非他命之惡習。而證人丁○○於
      本院96年8 月9 日審理時證稱：（妳當時有無施用毒品？
      ）有，安非他命。（毒品來源？）被告丙○○請我施用的
      。（為何請妳施用？）因為我們都有在施用毒品。（被告
      丙○○給妳施用多少次？）好幾次。（有無收錢或用其他
      代價抵償？）沒有。（甲○○的毒品是否也是被告給他的
      ？）是，而且也沒有收錢。……（被告丙○○將毒品拿給
      甲○○，還是直接拿給妳？）有時拿給甲○○，有時拿給
      我。……（被告邱秀寬有無拿毒品給妳？）有。（被告邱
      秀寬為何拿毒品給妳？）沒有為什麼，因為我們都有施用
      毒品。（是否免費給妳？）是（見本院卷(一)第96至100 頁
      ）；嗣證人丁○○於本院97年1 月10日審理時，起初雖改
      口否認被告丙○○、邱秀寬有拿毒品給伊，惟經提示本院
      96年8 月9 日審判筆錄，仍表明伊於該次審理時所為之上
      揭證述屬實，並補稱：（究竟是被告丙○○或邱秀寬拿毒
      品給妳？）被告丙○○及邱秀寬都有。……（被告二人拿
      毒品給妳，是在何情況？）是在我、甲○○、被告二人一
      起在場施用時等語（見本院卷(一)第214 、215 頁）。又證
      人甲○○於本院審理時雖稱伊與丁○○所施用之甲基安非
      他命來源係向「國祥」購買，並非被告丙○○、邱秀寬所
      提供云云，惟仍表明：「有時是被告（丙○○）請我們用
      （甲基安非他命）的，我們是大家在客廳一起施用」、「
      我們有一起在三重市○○○路租屋處客廳一起施用過，我
      施用的安非他命是丙○○所有」等語（見本院卷(一)第103
      、210 頁）。觀諸上揭證詞，被告丙○○、邱秀寬二人曾
      經提供甲基安非他命予甲○○、丁○○之事實甚灼。準此
      ，足以擔保被告丙○○上揭所供：伊有請過甲○○、丁○○施用甲基安非他命；及被告邱秀寬上揭所供：伊有將甲
      基安非他命倒在玻璃球內、將施用後玻璃球內剩下的甲基
      安非他命拿去請甲○○、丁○○施用等語，均非子虛。至
      於證人甲○○、丁○○否認被告丙○○、邱秀寬有提供甲
      基安非他命部分之證述，顯係迴護被告二人之詞，該部分
      證述不足採信。
   3、證人丁○○既已證稱：（被告二人拿毒品給妳，是在何情
      況？）是在我、甲○○、被告二人一起在場施用之時（見
      本院卷(一)第215 頁）。參以被告丙○○所供：我記得我跟
      證人一起施用安非他命的次數有2 、3 次，……邱秀寬也
      有一起施用等語（見本院卷(一)第211 頁），堪認被告丙○○、邱秀寬提供甲基安非他命予甲○○、丁○○之時間，
      應係從邱秀寬於94年2 月14日因案執行完畢出監、至上址
      租屋處與丙○○同居後之某時開始，且迄至同年3 月16日
      為警查獲前之某時止，渠二人提供甲基安非命之次數約有
      2 、3 次。再者，該等甲基安非他命原係由被告丙○○購
      回後，置於上址租屋處客廳，擬供被告丙○○、邱秀寬二
      人施用，為被告二人所共同持有者，已如前述；嗣於被告
      丙○○、邱秀寬均在場之情況下，任由甲○○、丁○○取
      用，或將甲基安非他命置於吸食器玻璃球內、或將施用後
      玻璃球內所殘餘之甲基安非他命提供給甲○○、丁○○施
      用，是被告丙○○、邱秀寬有共同轉讓甲基安非他命予甲○○、丁○○之犯意聯絡及行為分擔，甚為明確。
   4、證人甲○○固於94年3 月16日檢察官偵訊時證稱：（所吸
      食的安非他命何來？）是向丙○○以5 百元或1 千元買的
      ，我買過2 、3 次。（錢拿給何人？）有時向邱秀寬拿，
      有時跟丙○○拿的云云（見偵卷第73頁反面）；惟其於95
      年8 月10日偵訊時僅稱：毒品是向丙○○、邱秀寬拿的，
      不定時有需要的時候拿的，並未提及有任何交付對價情形
      ，而證人丁○○於同日偵訊時所稱：施用的毒品是向丙○○、邱秀寬買的，代價有時候3 千元，有時候2 千元云云
      （均見96年度偵緝字第28號卷《下稱偵緝卷》第9 頁），
      所述購買毒品之對價，與證人甲○○前次偵訊時所述差異
      甚大，顯見疵誤。此外，復無其他補強證據足資證明被告
      丙○○、邱秀寬提供甲基安非他命予甲○○、丁○○，確
      有收取對價情事，洵難僅憑上揭有疵誤之片面證述，遽以
      斷人販賣毒品重罪，此部分應從有利於被告丙○○、邱秀
      寬之認定，認被告二人係無償提供甲基安非他命供甲○○
      、丁○○施用。
   5、另查，證人乙○○於94年7 月12日檢察官偵訊時證稱：我
      到過丙○○三重的住處3 次，第1 次時間忘記了，第2 次
      是94年3 月12日，去量鐵門尺寸，第三次是94年3 月16日
      ，前二次去丙○○家中時，他們都有在施用毒品，就放在
      客廳桌上，我就跟丙○○說，我也要用，丙○○說我要用
      就用，我就拿來施用了。……沒有代價，是丙○○拿給我
      施用的等語（見偵卷第122 、123 頁）；嗣於96年3 月22
      日偵訊證稱：丙○○給我1 次安非他命，是94年3 月12日
      那次，是在三重市○○○路228 號4 樓丙○○的住處。我
      的確去丙○○的住處3 次，但第1 次沒有用，第2 次他有
      拿毒品安非他命給我用，第3 次也沒有用，到現場沒多久
      就被警察抓了。……他人就在旁邊，我用他知道，而且他
      還說：「毒品就在桌上，你們要用就拿去用」，所以當然
      他是同意的等語（見偵緝卷第16、17頁）。再於本院審理
      時證述略以：我於94年3 月16日被警察查獲前幾天見過被
      告丙○○1 次，被告電視壞掉，我陪同朋友一起過去修理
      ，要去修理電視時，有施用毒品，毒品來源是被告丙○○
      所有，當時是被告丙○○把毒品放在桌上，我自己拿來施
      用，沒有向被告丙○○購買，警察查獲當天我去被告那邊
      沒有施用毒品，當天上去沒有10分鐘，警察就來了。被告
      跟我說要用就拿去用，我去不認識人的家裡，不敢隨便拿
      別人的東西，……我是用吸食器玻璃球施用，我知道放在
      桌上的毒品是安非他命，因為我之前就有施用過，當天施
      用3 、4 口等語（見本院卷(一)第126 、127 頁）。而證人
      乙○○與被告丙○○並無仇隙，衡情自無甘冒偽證罪責，
      屢次設詞誣陷被告丙○○之虞，且證人乙○○於本件為警
      查獲後，經警採集其尿液檢體送驗結果，確呈安非他命類
      陽性反應，前經本院以94年度毒聲字第899 號裁定送觀察
      、勒戒之事實，亦有乙○○之臺灣高等法院被告前案紀錄
      表、本院裁定書附卷可稽，堪認其上揭證述並非憑空捏造
      。被告丙○○空言否認，顯係避重就輕之詞，難認可採。
      從而，被告丙○○另曾於94年3 月12日某時、證人乙○○
      前往其上址租屋處修理電視機之時，任由乙○○在上址租
      屋處客廳無償取用微量甲基安非他命，而轉讓甲基安非他
      命予乙○○1 次之事實，亦屬明確。
   6、綜上所述，此部分事證已臻明確，被告丙○○、邱秀寬轉
      讓甲基安非他命之犯行均堪認定。
三、寄藏子彈部分：
    此部分之事實，業據被告丙○○於本院審理時坦承不諱（見
    本院卷(一)第129 、218 頁），且有制式霰彈3 顆扣案可資佐
    證，又上開扣案物經送內政部警政署刑事警察局為鑑定，其
    結果為：送鑑霰彈槍子彈3 顆，均係12 GAUGE制式霰彈，認
    均具殺傷力等情，有該局94年3 月25日刑鑑字第0940042190
    號槍彈鑑定書1 份在卷可憑（見偵卷第98至100 頁），足以
    擔保被告丙○○之自白與事實相符。從而，此部分事證甚明
    ，被告丙○○寄藏子彈之犯行同堪認定。
四、新舊法比較適用：
    查被告二人行為後，刑法部分條文業於94年2 月2 日修正公
    布，95年7 月1 日施行。修正前刑法第11條規定：「本法總
    則於其他法令有刑罰之規定者，亦適用之。但其他法令有特
    別規定者，不在此限」，修正後則規定：「本法總則於其他
    法律有刑罰或保安處分之規定者，亦適用之。但其他法律有
    特別規定者，不在此限」。準此，本件被告二人所犯之罪，
    無論於刑法修正前、後，均有刑法總則之適用。又修正後刑
    法第2 條第1 項規定：「行為後法律有變更者，適用行為時
    之法律；但行為後之法律有利於行為人者，適用最有利於行
    為人之法律。」係規範行為後法律變更所生新舊法比較適用
    之準據法，於新法施行後，應適用修正後刑法第2 條第1 項
    之規定，為「從舊從輕」之比較。且法律變更之比較適用，
    比較時應就罪刑有關之共犯、未遂犯、想像競合犯、牽連犯
    、連續犯、結合犯，以及累犯加重、自首減輕暨其他法定加
    減（如身分加減）與加減例等一切情形，綜其全部罪刑之結
    果而為比較；且就比較之結果，須為整體之適用，不能割裂
    分別適用各該有利於行為人之法律（最高法院24年上字第
    4634號判例、27年上字第26 15 號判例、95年第8 次刑事庭
    會議決議參照）。經查：
（一）被告二人行為時，修正前刑法第28條規定：「二人以上共
      同實施犯罪之行為者，皆為正犯。」；修正後刑法第28條
      規定：「二人以上共同實行犯罪之行為者，皆為正犯。」
      修正後刑法第28條規定之共同正犯，基於個人責任原則及
      法治國人權保障，限於直接從事構成犯罪事實之行為者（
      含共謀共同正犯），排除「陰謀共同正犯」及「預備共同
      正犯」之類型，是修正後之共同正犯之可罰性要件之範圍
      業已限縮。惟本件情形，被告二人均係直接從事犯罪構成
      要件行為，不論依修正前、後之規定，均成立共同正犯，
      比較適用新舊法，此部分之結果並無不同。
（二）被告二人行為後，修正後之刑法已刪除第56條連續犯之規
      定。本件被告二人先後多次轉讓禁藥之犯行，時間緊接，
      手法相近，均觸犯構成要件相同之罪，顯皆係基於概括犯
      意反覆為之，依修正前刑法第56條連續犯之規定，應論以
      一罪，並加重其刑；而修正後之刑法既已刪除連續犯之規
      定，則所犯各罪，應依數罪併罰之規定分論併罰。比較新
      舊法結果，此部分以被告行為時之舊法規定較有於被告二
      人。
（三）關於累犯之成立，修正前刑法第47條規定：「受有期徒刑
      之執行完畢，或受無期徒或有期徒刑一部之執行而赦免後
      ，5 年以內再犯有期徒刑以上之罪者，為累犯，加重本刑
      至二分之一。」、修正前刑法第49條規定：「累犯之規定
      ，於前所犯罪依軍法或於外國法院受裁判者，不適用之。
      」；而修正後刑法第47條第1 項規定：「受徒刑之執行完
      畢，或一部之執行而赦免後，5 年以內故意再犯有期徒刑
      以上之罪者，為累犯，加重本刑至二分之一。」、修正後
      刑法第49條規定：「累犯之規定，於前所犯罪在外國法院
      受裁判者，不適用之。」亦即，新法就累犯之成立，限縮
      為以故意再犯者為限，而排除因過失再犯罪之情形，惟擴
      張將軍法前科納入累犯之適用範圍。查被告丙○○曾受如
      上揭事實欄第一項所示之有期徒刑執行完畢，有臺灣高等
      法院被告前案紀錄表可憑，其於受有期徒刑執行完畢後，
      5 年以內，故意再犯本件有期徒刑以上之罪，不論依修正
      前、後之規定，均構成累犯。比較適用新舊法，此部分之
      結果並無不同。
（四）經綜合全部罪刑而為比較結果，本件涉及新舊法比較適用
      者，新法之規定非有利於被告二人，揆諸上揭說明，應依
      刑法第2 條第1 項前段，一體適用被告二人行為時之舊法
      規定，合先敘明。
五、論罪科刑、減刑及沒收：
（一）查甲基安非他命固屬毒品危害防制條例所定之第二級毒品
      ；惟「安非他命類」（Amphe tamine-like） 藥品，前經
      行政院衛生署於69年12月8 日衛署藥字第301124號公告禁
      止輸入、製造、販賣，而屬於藥事法第22條第1 款所規定
      之禁藥，嗣雖經同署於79年10月9 日以衛署藥字第904142
      號公告列入麻醉藥品管理條例第2 條第4 款所定「化學合
      成麻醉藥品」管理，惟仍不失其為禁藥之性質，不得非法
      轉讓。按藥事法第83條第1 項法定刑為7 年以下有期徒刑
      ，得併科新臺幣500 萬元以下罰金，較毒品危害防制條例
      第8 條第2 項、第3 項、第4 項及其未遂犯之法定刑為重
      。藥事法第83條第1 項係於93年4 月21日修正公布，同年
      月23日施行，為毒品危害防制條例之後法。毒品之範圍尚
      包括影響精神物質與其製品。而藥事之管理，亦非僅止於
      藥品之管理。又毒品未必係經公告之禁藥，禁藥亦未必為
      毒品。毒品危害防制條例與藥事法二者，並無必然之特別
      法與普通法關係。故除有轉讓之第二級毒品達毒品危害防
      制條例第8 條第6 項之一定數量，經依法加重後之法定刑
      較藥事法第83條第1 項之法定刑為重之情形外，因藥事法
      第83條第1 項為後法，且為重法，應優先適用藥事法處罰
      （臺灣高等法院暨所屬法院94年法律座談會刑事類提案第
      8 號結論意旨參照）。本件被告丙○○、邱秀寬所轉讓甲
      基安非他命之數量，均查無證據足認已達毒品危害防制條
      例第8 條第6 項所定之一定數量，是核被告丙○○所為，
      係犯藥事法第83條第1 項之轉讓禁藥罪、槍砲彈藥刀械管
      制條例第12條第4 項之寄藏子彈罪（起訴書誤植為持有子
      彈罪，業經公訴人當庭更正，見本院卷(一)第25頁）；被告
      邱秀寬所為，係犯藥事法第83條第1 項之轉讓禁藥罪。被
      告丙○○持有子彈之行為，為寄藏之當然結果，不另論罪
      。被告丙○○、邱秀寬提供甲基安非他命予甲○○、丁○○，查無證據足認確有收取任何對價，已如前述，難認有
      營利意圖，應係觸犯轉讓禁藥罪；公訴人認係成立販賣毒
      品罪，尚嫌無據，惟其基本社會事實同一，爰變更起訴法
      條。就轉讓禁藥甲基安非他命予甲○○、丁○○部分，被
      告二人有犯意聯絡及行為分擔，均為共同正犯。被告二人
      先後多次轉讓禁藥之犯行，時間緊接，手法相近，均觸犯
      構成要件相同之罪，顯皆係基於概括犯意反覆為之，應依
      修正前刑法第56條連續犯規定，論以一罪，並加重其刑。
      被告丙○○所犯上開轉讓禁藥、寄藏子彈二罪，犯意各別
      ，行為互殊，應予分論併罰。又被告丙○○前因偽造文書
      案件，經本院以90年度重簡字第1172號刑事簡易判決判處
      有期徒刑3 月確定；另因施用毒品案件，經本院以91年度
      訴字第769 號刑事判決判處有期徒刑8 月確定，上開二案
      經接續執行，已於92年11月11日縮刑期滿執行完畢等情，
      有臺灣高等法院被告前案紀錄表可稽，其於有期徒刑執行
      完畢後5 年以內，再犯本件有期徒刑以上之上開二罪，均
      為累犯，應依修正前刑法第47條規定遞加重其刑。爰審酌
      被告丙○○、邱秀寬自身有施用甲基安非他命惡習，應深
      知甲基安非他命危害人之身心健康匪淺，竟非法轉讓甲基
      安非他命供他人施用；被告丙○○另未經許可，持有具殺
      傷力之制式霰彈，足以危害社會安全，兼衡渠二人犯罪之
      素行狀況、犯罪之動機、目的、手段及犯罪後之態度等一
      切情狀，分別量處如主文所示之刑。按新舊法比較之整體
      適用，係就罪、刑有關之相關規定而言，不包括易刑處分
      在內，故易刑處分有變更者，仍應分別比較孰者較有利於
      行為人，而無不可割裂適用與本刑不同法律之問題。查被
      告丙○○行為時，關於易服勞役之折算標準，修正前刑法
      第42條第2 項規定：「易服勞役以1 元以上3 元以下折算
      1 日。但勞役期限不得逾6 個月」；又依當時仍適用之罰
      金罰鍰提高標準條例第2 條規定，應就其原定數額提高為
      1 百倍折算1 日，據此，被告丙○○行為時之易服勞役折
      算標準，應以銀元1 百元以上3 百元以下折算1 日，經依
      現行法規所定貨幣單位折算新臺幣條例予以折算後，應以
      新臺幣3 百元以上9 百元以下折算1 日。惟95年7 月1 日
      修正公布施行之刑法第42條第3 項規定：「易服勞役以新
      臺幣1 千元、2 千元或3 千元折算1 日。但勞役期限不得
      逾1 年」，經比較新舊法適用結果，此部分以修正後之規
      定較有利於被告丙○○，依刑法第2 條第1 項但書，應依
      修正後之現行規定諭知被告丙○○之併科罰金刑如易服勞
      役之折算標準。
（二）本件被告邱秀寬之犯罪時間，雖在中華民國九十六年罪犯
      減刑條例（下稱減刑修例）所定之96年4 月24日以前，惟
      被告邱秀寬係於減刑條例施行前之94年11月30日經通緝，
      嗣於減刑條例施行後，始於96年9 月12日為警緝獲，有臺
      灣板橋地方法院檢察署通緝書、撤銷通撤書各1 份可憑（
      見偵卷第194 、195 頁），依減刑條例第5 條規定，不予
      減刑。至於被告丙○○犯上開二罪之時間，均係於96年4
      月24日以前，雖其亦於減刑條例施行前之94年11月30日經
      通緝，惟於減刑條例施行之前，已於95年12月15日緝獲到
      案，此觀通緝書、撤銷通緝書所載甚明（見偵卷第191 、
      191-1 頁），不受減刑條例第5 條規定不得減刑之限制（
      最高法院81年度台非字第12號判決意旨參照），仍合於減
      刑條件，爰均依該條例規定減刑之。於減刑後，經比較新
      舊法適用結果，依被告丙○○行為時之修正前刑法第51條
      第5 款定其應執行刑，並依修正後之現行刑法第42條第3
      項諭知其併科罰金刑如易服勞役之折算標準。
（三）扣案之甲基安非他命貳包（合計淨重0.25公克，取0.02公
      克鑑驗用罄，驗餘合計淨重0.23公克），係在被告丙○○
      、邱秀寬轉讓禁藥地點之上址租屋處查獲，可供轉讓之用
      ，難認與本案無涉，連同扣案之制式霰彈3 顆，均屬法定
      之違禁物，依「主刑與從刑不可分原則」，不論屬於被告
      二人與否，均應依刑法第38條第1 項第1 款規定宣告沒收
      之。
據上論斷，應依刑事訴訟法第299 條第1 項前段、第300 條，藥
事法第83條第1 項，槍砲彈藥刀械管制條例第12條第4 項，刑法
第11條前段、第2 條第1 項、第28條（修正前）、第56條（修正
前）、第47條（修正前）、第42條第3 項、第51條第5 款（修正
前）、第38條第1 項第1 款，中華民國九十六年罪犯減刑條例第
2 條第1 項第3 款、第7 條、第10條第1 項，判決如主文。
本案經檢察官謝岳龍到庭執行職務。
中    華    民    國    97    年    1     月    24    日
                  刑事第十五庭  審判長法  官  陳鴻清
                                      法  官  張兆光
                                      法  官  朱嘉川
以上正本證明與原本無異。
如不服本判決應於送達後10日內向本院提出上訴狀（依刑事訴訟
法第361 條第2 項規定：上訴書狀應敘述具體理由）。
                                      書記官  陳聖儒
中    華    民    國    97    年    2     月    27    日
附錄本案論罪科刑法條全文：
藥事法第83條第1 項：
明知為偽藥或禁藥，而販賣、供應、調劑、運送、寄藏、牙保、
轉讓或意圖販賣而陳列者，處7 年以下有期徒刑，得併科新臺幣
5 百萬元以下罰金。
槍砲彈藥刀械管制條例第12條第4 項：
未經許可，持有、寄藏或意圖販賣而陳列子彈者，處5 年以下有
期徒刑，併科新台幣300 萬元以下罰金。


司法院資訊處製作；財團法人民間司法改革基金會備份。
